【裁判字號】    98,台上,2170
【裁判日期】    981119
【裁判案由】    損害賠償
【裁判全文】
最高法院民事判決            九十八年度台上字第二一七○號
上  訴  人  乙○○（原名王盈雅）
訴訟代理人  羅瑩雪律師
被 上訴 人  天鷹工業有限公司
法定代理人  丙○○
被 上訴 人  甲○○
參  加  人  明台產物保險股份有限公司
法定代理人  丁○○○
上列當事人間請求損害賠償事件，上訴人對於中華民國九十八年
八月十一日台灣高等法院第二審判決（九十六年度上字第八六九
號），提起上訴，本院判決如下：
    主  文
原判決關於（一）駁回上訴人請求被上訴人連帶給付（二）駁回
上訴人之附帶上訴暨各該訴訟費用部分廢棄，發回台灣高等法院
。
    理  由
本件上訴人主張：被上訴人甲○○係被上訴人天鷹工業有限公司
（下稱天鷹公司）所僱用之貨車司機，於民國九十四年三月十五
日中午十二時許，駕駛天鷹公司所有之大貨車，沿台北市○○路
第三車道（即外側車道）由南往北方向行駛，於行經台北市○○
路與永吉路三十巷交岔路口時暫停，適伊騎乘車號DPW-六一九號
輕型機車自大貨車左後方直行，甲○○竟貿然變換車道違規迴轉
至對向車道，致伊閃避不及，機車遭大貨車撞擊倒地，伊連同機
車捲入大貨車車底，遭大貨車拖行十餘公尺，而受有脾臟破裂、
骨盆及肋骨骨折、胸、腹及左大腿挫傷、左大腿撕裂傷等傷害，
機車亦因而毀損，甲○○自應負侵權行為損害賠償責任，賠償伊
新台幣（下同）三百十一萬六千六百十三元（含醫療費及藥品費
用二十七萬四千八百二十五元、看護費用十五萬四千元、住院購
買用品費七百二十六元、修理機車費七千四百五十元、工作收入
損失九萬五千零四十元、減少勞動能力損失二百二十八萬四千五
百七十二元、慰撫金一百萬元，扣除已領取之強制汽車責任險保
險金五十五萬元及被上訴人已賠付之十五萬元）。又甲○○係天
鷹公司之受僱人，因執行職務不法侵害伊之權利，天鷹公司應與
甲○○負連帶損害賠償責任等情，爰依民法第一百八十四條第一
項前段、第一百九十三條第一項、第一百九十五第一項前段及第
一百八十八條第一項前段之規定，求為命被上訴人連帶如數給付
及加給法定遲延利息之判決（上訴人起訴時係請求被上訴人連帶
給付六百三十一萬九千六百八十三元本息，第一審判決被上訴人
連帶給付二百零一萬九千一百二十六元本息，上訴人對其敗訴部
分提起附帶上訴，原審判決被上訴人連帶給付三十二萬一千三百
六十一元本息，而駁回上訴人其餘之訴及附帶上訴，上訴人對其
敗訴部分不服，提起第三審上訴）。
被上訴人則以：上訴人係在車禍發生前先行摔車，再連同機車自
迴轉中之大貨車後方滑入大貨車車底，該事故之發生應由上訴人
自負其責，甲○○並無過失可言。縱認甲○○就車禍之發生有過
失，惟上訴人因車禍而切除脾臟，及受有骨盆骨折之傷害，均不
影響上訴人癒後之勞動能力，自難認其受有勞動力減損之損害，
且其請求慰撫金一百萬元，亦屬過高等語，資為抗辯。
原審將第一審所為命被上訴人連帶給付超過三十二萬一千三百六
十一元本息之部分廢棄，改判駁回上訴人該部分在第一審之訴及
附帶上訴，無非以：甲○○於車禍發生前，係駕駛大貨車沿台北
市○○路外側第三車道由南往北方向行駛，明知上開交岔路口不
得迴轉，且變換車道時應注意禮讓直行車先行，並保持安全距離
，竟疏於注意同向有否來車，即逕自外側第三車道變換至內側第
一車道，再於上開交岔路口違規迴轉，適有上訴人騎乘機車在大
貨車左後方之內側第一車道直行，因閃避不及，而為大貨車撞擊
倒地，甲○○所為之駕車行為，顯有違道路交通安全規則第九十
八條第一項第六款、第一百零六條第三款規定，自有過失。惟上
訴人無不能注意大貨車有變換車道之情事，竟疏於注意車前狀況
，致閃避不及，而撞擊大貨車左後側車身，亦屬有違同上規則第
九十四條第三項之規定，其就車禍之發生亦與有過失，應認甲○
○及上訴人所應負之過失責任分別為三分之二及三分之一。次查
上訴人請求醫療費及藥品費用、看護費用、住院購買用品費、修
理機車費、工作收入損失共計五十三萬二千零四十一元部分，為
被上訴人所不爭執。至於上訴人請求減少勞動能力損失二百二十
八萬四千五百七十二元部分，依投保資料表及上訴人接受財團法
人佛教慈濟綜合醫院（下稱花蓮慈濟醫院）鑑定時之陳述，上訴
人於車禍發生後，仍陸續至多家公司任職，可見上訴人在車禍發
生後，仍具有賺取最低基本工資，尚難認上訴人之勞動能力受有
減損，上訴人請求賠償勞動能力減損之損失，自屬無據。另斟酌
兩造之身分、地位、經濟狀況及上訴人所受傷害等一切情狀後，
認上訴人請求賠償慰撫金一百萬元為適當。綜上，上訴人所受損
害共計一百五十三萬二千零四十一元。依甲○○應負三分之二之
過失責任計算，被上訴人應連帶賠償之金額為一百零二萬一千三
百六十一元，扣除上訴人已領取之汽車強制責任保險金五十五萬
元及被上訴人已賠付之十五萬元，為三十二萬一千三百六十一元
。從而，上訴人請求被上訴人連帶給付超過上述金額部分，不應
准許等詞，為其判斷之基礎。
按法院依民法第二百十七條規定，對於賠償金額減至何程度，雖
有裁量之自由，但應斟酌雙方原因力之強弱與過失之輕重以定之
。本件甲○○於車禍事故發生前，係駕駛大貨車沿台北市○○路
外側第三車道由南往北方向行駛，明知上開交岔路口不得迴轉，
且變換車道時應注意禮讓直行車先行，並保持安全距離，竟疏於
注意同向有否來車，即逕自外側第三車道變換至內側第一車道，
再於上開交岔路口違規迴轉，為原審所認定之事實。果爾，甲○
○之過失行為應為本件車禍發生之主因，且台北市車輛行車事故
鑑定委員會及台北市車輛行車事故鑑定覆議委員會鑑定結果，亦
為相同之認定（見一審卷一五、二九頁）。至上訴人對於甲○○
突如其來之違規迴轉疏於注意車前狀況，致閃避不及而撞擊大貨
車，對於車禍之發生縱與有過失，其過失之情節應屬輕微，原審
未詳予斟酌雙方原因力之強弱與過失之輕重，即認上訴人應負三
分之一之過失責任，並就上訴人所得請求之賠償金額，按此比例
核減，尚嫌速斷。次查身體或健康受侵害者，有無減少勞動能力
，不應單以現有收入作為觀察。本件上訴人受傷後經國立台灣大
學醫學院附設醫院鑑定結果，認為上訴人之傷害相當於勞工保險
殘廢給付標準表中障害項目第五十六項肋骨或骨盤遺存畸形，殘
障等級第十三級，並推算其受有勞動能力減損百分之五至百分之
十（見原審卷(二)九○、九一頁）。又台北醫學大學附設醫院函亦
記載上訴人仍遺留有腰臀部疼痛，未來較不適合劇烈運動及荷重
性工作。至脾臟摘除，應符合殘障等級九（見一審卷一二四、一
六一頁），另花蓮慈濟醫院鑑定報告亦認為上訴人因脾臟切除，
符合失能等級第九級，其負重能力為之前的百分之二十五，參考
加州永久失能等級表其工作能力約為原來的百分之九十（見原審
卷(二)一八七頁）。原審徒以上訴人在車禍發生後，仍具有賺取最
低基本工資之能力，遽認上訴人之勞動能力並未受有減損，而駁
回上訴人勞動能力減損損失之請求，亦屬率斷。上訴論旨，指摘
原判決對其不利部分為不當，求予廢棄，非無理由。
據上論結，本件上訴為有理由。依民事訴訟法第四百七十七條第
一項、第四百七十八條第二項，判決如主文。
中    華    民    國  九十八  年   十一   月   十九   日
                      最高法院民事第五庭
                          審判長法官  朱  建  男
                                法官  顏  南  全
                                法官  林  大  洋
                                法官  沈  方  維
                                法官  陳  碧  玉
      本件正本證明與原本無異
                                      書  記  官
中    華    民    國  九十八  年   十二   月    一    日
                                                      Q


司法院資訊處製作；財團法人民間司法改革基金會備份。
